【裁判字號】    98,訴,1684
【裁判日期】    981223
【裁判案由】    侵權行為損害賠償
【裁判全文】
臺灣高雄地方法院民事判決              98年度訴字第1684號
原      告  甲○○
訴訟代理人  丙○○
被      告  乙○○
上當事人間侵權行為損害賠償事件，原告於本院刑事訴訟程序（
98年度審簡字第2687號）提起附帶民事訴訟（98年度審簡附民字
第177 號），經刑事庭裁定移送，本院於民國98年12月8 日言詞
辯論終結，判決如下：
    主  文
被告應給付原告新台幣貳萬元，及自民國九十八年六月二日起至
清償日止，按週年利率百分之五計算之利息。
原告其餘之訴駁回。
訴訟費用由被告負擔六分之一，餘由原告負擔。
本判決第一項得假執行。
    事實及理由
一、原告主張：被告係高雄市○○區○○路文化師苑社區住戶，
    對訴外人丙○○非該社區區分所有權人，卻代理社區管理委
    員會主任委員即原告行使職務一事有所不滿，竟於民國95年
    10月12日至21日間之某時，在該社區J 棟電梯內（下稱系爭
    電梯），於張貼在電梯內之文化師苑管理費95年9 月1 日至
    95 年9月31日之收支報表（下稱系爭報表）主委欄「甲○○
    」印文下方畫一箭頭，並於該箭頭下方書寫「假、不要臉」
    等文字，而貶損原告之名譽，致原告受有精神上之損害。為
    此，爰依侵權行為之法律關係提起本訴，並聲明：(一)被告應
    給付原告新台幣（下同）12萬元，及自起訴狀繕本送達之翌
    日起至清償日止，按週年利率百分之5 計算之利息；(二)被告
    應在系爭電梯內張貼如起訴狀所附之「道歉啟事」7 日。
二、被告則以：系爭報表上「假、不要臉」之文字雖為其書寫，
    但該意思係針對系爭報表之內容不實，而不是在侮辱原告。
    因文化師苑管理委員會於95年7 月1 日召開會議並推選主任
    委員，原告並未出席，僅由丙○○口頭表示代理原告，因該
    大樓之主委一職，各住戶均興趣缺缺，是即由原告順利當選
    。惟丙○○並非該大樓社區住戶，卻長期代理原告行使主任
    委員之職權，且原告從未出席委員會，致各委員會委員均不
    認識原告，各住戶對於丙○○代理主委一職之合法係存有疑
    義，故乃於上開報表發表觀點認為：原告是「假」的（主委
    ），此乃針對原告管理社區方式及能力所為適當之評論，亦
    屬對可受公評之事項表達主觀之意見與評論，並無貶損原告
    名譽之意等語，資為抗辯。並聲明：駁回原告之訴。
三、原告主張被告在系爭報表主委欄「甲○○」印文下方畫一箭
    頭，並於該箭頭下方書寫「假、不要臉」等文字一節，有系
    爭報表及法務部調查局97年10月7 日調科貳字第0970040726
    0 號筆跡鑑定書1 份在卷可按（見高雄地檢署96年度他字第
    2762號卷第14頁、同署98年度偵續字第16號卷第94頁），被
    告雖自認確有書寫上開文字之事實，惟抗辯上開文字係針對
    系爭報表內容不實，且係就原告管理社區方式及能力所為適
    當之評論，亦屬對可受公評之事項表達主觀之意見與評論，
    並無侮辱原告之意思等語，則本件爭點為：被告在系爭報表
    書寫上開文字，是否已貶損原告之人格，而成立妨害名譽之
    侵權行為？如被告應負損害賠償責任，原告得請求之精神慰
    撫金為若干？又原告請求被告在系爭電梯內刊登道歉啟事是
    否適當？經查：
（一）按因故意或過失，不法侵害他人之權利者，負損害賠償責
      任；不法侵害他人之身體、健康、名譽、自由、信用、隱
      私、貞操，或不法侵害其他人格法益而情節重大者，被害
      人雖非財產上之損害，亦得請求賠償相當之金額。其名譽
      被侵害者，並得請求回復名譽之適當處分，民法第184 條
      第1 項前段、第195 條第1 項分別定有明文。又名譽有無
      受損害，應以社會上對個人評價是否貶損作為判斷之依據
      ，苟其行為足以使他人在社會上之評價受到貶損，不論其
      為故意或過失，均可構成侵權行為（最高法院90年台上字
      第646 號判例參照）。
（二）查系爭電梯為文化師苑社區住戶公用之電梯，在系爭電梯
      公告欄內所張貼之系爭報表，為該社區使用系爭電梯之住
      戶得共見共聞之公告資料，被告在系爭報表上書寫「假、
      不要臉」一詞，係針對他人之誠信、廉恥、道德及人格所
      為之負面用語，足以貶損他人之社會評價，此為一般正常
      智識之人所應有之認知。被告雖抗辯上開文字係針對系爭
      報表內容不實，且原告擔任該社區管理委員會主任委員，
      卻長期委託丙○○代理主委職務，顯非合法，此係就原告
      管理社區方式及能力所為適當之評論，係對可受公評之事
      表達主觀之意見與評論，並無侮辱原告之意思云云，然被
      告在系爭報表上原告印文下方畫一箭頭，並於箭頭下方書
      寫「假、不要臉」等文字，依其記載方式觀之，顯係被告
      針對原告個人所為之評價，而非針對該收支報表整體內容
      所為之評論，該文字內涵亦與原告管理社區方式及能力無
      關。且縱被告所抗辯原告長期委託丙○○代理主委職務一
      事為真，但被告僅針對原告之印文書寫「假、不要臉」等
      文字，顯然無法使不詳內情之閱覽者知悉原告為何遭受此
      等文字之評價，或與丙○○代理主委職務有何關聯，自與
      「評論」之含意不符，且此等文字除單純貶低原告人格之
      作用外，對被告所處該社區之管理而言，並無任何正面之
      助益，是亦非屬「適當」之言論。準此，被告抗辯上開文
      字係對可受公評之事所為適當之評論，並無侮辱原告之意
      思云云，自無足取。
（三）按不法侵害他人之身體、健康、名譽、自由、信用、隱私
      、貞操，或不法侵害其他人格法益而情節重大者，被害人
      雖非財產上之損害，亦得請求賠償相當之金額。民法第19
      5 條第1 項定有明文。又按慰藉金之賠償須以人格權遭遇
      侵害，使精神上受有痛苦為必要，其核給之標準固與財產
      上損害之計算不同，然非不可斟酌雙方身分資力與加害程
      度，及其他各種情形核定相當之數額（最高法院51年台上
      字第223 號判例參照）。查原告為大學畢業，目前在特力
      屋股份有限公司任職，97年綜合所得總額為40萬2,404 元
      ，名下有房地各1 筆；而被告為大專畢業，目前從事進出
      口茶葉貿易工作，97年綜合所得總額為46萬8,222 元，名
      下有房地各6 筆等情，業經兩造陳明在卷，並有原告之學
      位證書、員工在職證明書及兩造稅務電子閘門財產所得調
      件明細表在卷可憑（見本院卷第20、63-87 頁）。審酌上
      開兩造之身分、地位、經濟狀況、被告書寫上開文字之場
      所及原告名譽受損之痛苦程度等一切情狀，認原告請求精
      神慰撫金之數額以2 萬元為適當，逾此數額之請求，不應
      准許。
（四）另原告請求被告應刊登道歉啟事部分，本院審酌兩造居住
      於文化師苑社區，就丙○○代理主委職務是否合法適當一
      事，早有爭執，依被告所提出原告臺灣高雄地方法院檢察
      署檢察官97年度偵字第27837 、28818 、29563 、29564
      號及97年度偵續字第18號不起訴處分書（見本院卷第26頁
      ）可知，除本件訴訟外，原告、丙○○及被告間早有多件
      訴訟，可知雙方因故積怨已深。兩造既有宿怨，長此以往
      ，文化師苑社區住戶縱非詳知實情，亦應略明一二，心中
      對雙方是非對錯，當有一己之見，則令被告在文化師苑社
      區之系爭電梯內公佈欄張貼道歉啟事，對原告名譽之回復
      是否確有必要性，已值商榷。參以原告於偵查中受訊時陳
      稱，係於96年10月21日當天坐系爭電梯要上班時發現系爭
      報表上書有上開文字等語（見雄檢97年度偵續字第18號卷
      第14頁），而系爭報表係有關該社區95年9 月1 日至同年
      月31日之管理費收支情形，財務委員於同年10月12日始簽
      名核章，此觀之卷附系爭報表即明，足認系爭報表係在97
      年10月12日之後始張貼在系爭電梯內，則原告於同年10
      月21日即發現系爭報表書有上開文字，可知系爭報表張貼
      時間非長，則原告所受名譽之損害乃相對輕微。從而，經
      權衡本件事發緣由、發生過程及對原告名譽侵害之輕重，
      本院認尚無命被告在文化師苑社區系爭電梯之公佈欄內刊
      登起訴狀所附道歉啟事之必要，以金錢賠償原告彌補其名
      譽及精神上所受之損害即已足。是原告請求被告應刊登道
      歉啟事以回復其名譽，為無理由，不應准許。
四、綜上所述，原告主張被告在系爭報表書寫「假、不要臉」等
    文字，名譽受有損害，而本於侵權行為之法律關係，請求被
    告賠償其精神慰撫金2 萬元，及自起訴狀繕本送達之翌日即
    98年6 月2 日起至清償日止，按週年利率5 ％計算之利息，
    為有理由，應予准許；其超逾此部分之請求，暨命被告刊登
    道歉啟事部分，俱屬無據，應予駁回。
五、本件原告勝訴部分係關於財產權之訴訟，所命被告給付之金
    額未逾50萬元，應依民事訴訟法第389 條第1 項第5 款規定
    ，依職權宣告假執行。
六、據上論結，本件原告之訴為一部有理由，一部無理由，依民
    事訴訟法第79條、第389 條第1 項第5 款，判決如主文。
中    華    民    國    98    年    12    月    23    日
                  民事第三庭  法  官  李嘉益
以上正本證明與原本無異。
如對本判決上訴，須於判決送達後20日內向本院提出上訴狀，同
時表明上訴理由（原判決所違背之法令及其具體內容或依訴訟資
料可認為原判決有違背法令之具體事實）；如已於本判決宣示後
送達前提起上訴者，應於判決送達後10日內補具上訴理由（均須
按他造當事人之人數附繕本）。
中    華    民    國    98    年    12    月    23    日
                              書記官  陳瓊芳


司法院資訊處製作；財團法人民間司法改革基金會備份。
